【裁判字號】    98,易,1014
【裁判日期】    980527
【裁判案由】    詐欺
【裁判全文】
臺灣臺北地方法院刑事判決              98年度易字第1014號
公  訴  人  臺灣臺北地方法院檢察署檢察官
被      告  乙○○
上列被告因詐欺案件，經檢察官提起公訴（97年度偵字第26880
號、98年度偵字第2925號），嗣被告於本院準備程序進行中先就
被訴事實為有罪之陳述，經合議庭裁定改行簡式審判程序，本院
判決如下：
    主  文
乙○○幫助共同意圖為自己不法之所有，以詐術使人將本人之物
交付，處拘役伍拾伍日，如易科罰金，以新臺幣壹仟元折算壹日
。
    事  實
一、乙○○雖預見將自己申辦金融帳戶之提款卡及密碼等資料提
    供予陌生人士使用，可能遭該不法份子藉此作為犯罪工具，
    利用上開帳戶將犯罪所得之款項匯進提出，而規避檢警機關
    之查緝，以遂行詐欺取財之目的，仍因輕信可獲得薪資優厚
    之工作，而基於幫助詐欺取財之未必故意，於民國97年10間
    某日，在臺北市萬華區龍山寺附近，將其所有兆豐國際商業
    銀行台北復興分行（址設臺北市中山區○○○路○ 段198 號
    ），帳號為00000000000 號之金融卡及密碼交予真實姓名年
    籍不詳某成年人，而容任該人使用其帳戶，供作向他人詐欺
    取財犯罪使用。嗣該人即夥同其他不法份子共同基於意圖為
    自己不法所有之犯意聯絡，於97年10月15日，撥打給如附表
    所示之被害人，並佯稱為東森購物台之工作人員，因購物付
    款方式操作誤設為分期付款，要求被害人依指示操作自動提
    款機取消分期付款，使被害人陷於錯誤，於同日附表所示之
    時間以自動提款機轉帳如附表所示之金額至乙○○之上開帳
    戶內。
二、案經臺北縣政府警察局永和分局及臺北市政府警察局中山分
    局報告臺灣臺北地方法院檢察署檢察官偵查起訴，本院改依
    通常程序審理。
    理  由
一、上揭犯罪事實，業據被告乙○○於本院審理時坦認在卷，核
    與被害人楊小惠、甲○○、潘儷珊於警詢時指訴遭詐欺集團
    詐騙而匯款如附表所示金額至被告上述帳戶等情相符，並有
    被害人匯款之自動櫃員機交易明細表、被告上述帳戶之存摺
    影本、往來明細、開戶資料附卷可佐，堪認被告上述帳戶之
    金融卡及密碼確已交付詐欺集團使用無訛。又金融存款帳戶
    攸關存戶個人財產權益之保障，非與本人有密切關係，一般
    人皆不致輕易提供他人使用，且一般人向金融機構開設帳戶
    ，並無任何法令之限制，只須提出身分證、印章即可辦理開
    戶申請，此亦為眾所週知之事實，參以近年來利用人頭帳戶
    以行詐騙之事時有所聞，報章雜誌及新聞均多所宣導，是避
    免此等專屬性甚高之金融機構帳戶被不法行為人利用為詐財
    之工具，應係一般生活認知所易於體察之常識，則茍見他人
    不自己申請開立帳戶，反係蒐集不特定人之帳戶使用，衡情
    應當可預見被收集之帳戶乃可能被利用為與財產有關之犯罪
    工具，且被告精神智力正常，對此自難諉為不知或無從預見
    。是被告將帳戶提款卡及密碼交付予他人，就他人將持其上
    開該帳戶施行詐騙而使被害人匯款至其帳戶之結果應有所認
    識，且對此事實之發生並不違反其本意，被告自有幫助詐欺
    取財之未必故意至明。從而本件事證明確，被告犯行已堪認
    定，應予依法論科。
二、刑法上之幫助犯，係對於犯罪與正犯有共同之認識，而以幫
    助之意思，對於正犯資以助力，而未參與實施犯罪之行為者
    而言。如未參與實施犯罪構成要件之行為，且係出於幫助之
    意思提供助力，即屬幫助犯，而非共同正犯。本件被告將其
    所有之帳戶提款卡及密碼，交予詐欺集團使用，雖使該集團
    成員得共同基於詐欺取財之犯意聯絡，向被害人施以詐術，
    使其等陷於錯誤，將金錢轉帳至被告所提供之上開帳戶內，
    而遂行詐欺集團成員詐欺取財之犯行，惟被告單純提供帳戶
    供人使用之行為，並不等同於向被害人施以欺罔之詐術行為
    ，且亦無證據證明被告有參與詐欺取財犯行之構成要件行為
    ，是揆諸前揭說明，核被告所為，係犯刑法第30條第1 項、
    第339 條第1 項幫助詐欺取財罪。且被告以幫助之意思，參
    與構成要件以外之行為，為幫助犯，爰依刑法第30第2 項規
    定，依正犯之刑減輕其刑。又本案除有人出面向被告收取金
    融卡及密碼外，另有他人撥打電話對被害人施詐及出面領取
    款項，而有數人分工之情形，足認詐欺集團成員彼此間有犯
    意連絡及行為分擔，該等詐欺集團成員屬於詐欺罪之共同正
    犯無疑。爰審酌被告提供上開帳戶供有詐欺犯意之成員使用
    ，助長詐騙財產犯罪之風氣，致本件被害人受騙而匯款，實
    為當今社會層出不窮之詐財事件所以發生之根源，造成社會
    互信受損，擾亂金融交易往來秩序，影響層面廣泛，且亦因
    被告提供個人帳戶，致使執法人員難以追查該詐欺集團之真
    實身分，所為實屬不該，而被告雖非基於直接故意而為本件
    幫助詐欺之犯行，但仍有間接即未必故意，自無從阻免本件
    犯行之成立，惟犯後坦承犯行，犯後態度尚佳，並參酌被告
    犯罪之動機、目的、手段、生活狀況、品行、智識程度、等
    一切情狀，量處如主文所示之刑，並諭知易科罰金之折算標
    準。
據上論斷，應依刑事訴訟法第273 條之1 第1 項、第299 條第1
項前段，刑法第30條、第28條、第339 條第1 項、第41條第1 項
前段，刑法施行法第1 條之1 ，判決如主文。
本案經檢察官郭昭吟到庭執行職務。
中    華    民    國    98    年    5     月    27    日
                  刑事第十八庭  法  官  胡宗淦
以上正本證明與原本無異。
如不服本判決應於收受送達後10日內向本院提出上訴書狀，並應
敘述具體理由；其未敘述上訴理由者，應於上訴期間屆滿後20日
內向本院補提理由書（均須按他造當事人之人數附繕）「切勿逕
送上級法院」。
                                書記官  許婉如
中    華    民    國    98    年    5     月    27    日
【附表】
┌──┬───────┬────────┬─────────┐
│編號│ 時      間   │  被 害 人      │匯款金額（新臺幣）│
├──┼───────┼────────┼─────────┤
│  一│97.10.15      │  楊 小 惠      │29,984元          │
│    │09:02 pm      │                │                  │
├──┼───────┼────────┼─────────┤
│  二│97.10.15.     │  甲 ○ ○      │22,333元          │
│    │09:37 pm      │                │                  │
├──┼───────┼────────┼─────────┤
│  三│97.10.15      │  潘 儷 珊      │28,244元          │
│    │10:27 pm      │                │                  │
└──┴───────┴────────┴─────────┘


司法院資訊處製作；財團法人民間司法改革基金會備份。
